【裁判字號】    89,台上,1326
【裁判日期】    890609
【裁判案由】    返還價金
【裁判全文】
最高法院民事判決                              八十九年度台上字第一三二六號
      上 訴 人  甲○○○
      被上訴人  乙 ○ ○
右當事人間請求返還價金事件，上訴人對於中華民國八十八年二月十日台灣高等法院
花蓮分院第二審更審判決（八十七年度上更(二)字第八號），提起上訴，本院判決如左
：
    主  文
上訴駁回。
第三審訴訟費用由上訴人負擔。
    理  由
本件上訴人主張：伊於民國八十一年六月九日與被上訴人之代理人林敏卿訂立買賣契
約，購買被上訴人所有坐落花蓮縣吉安鄉○○段一八五等地號土地上「新天母」編號
Ｅ五房屋及其基地應有部分（下稱系爭房地），總價新台幣（下同）六百三十萬元，
伊已依約給付上訴人訂金、簽約金及開工款共計七十五萬元。嗣被上訴人竟藉詞抬高
售價，謂需六百六十八萬元始願出售，並拒絕伊依約繳納各分期款，經伊以存證信函
催告履約，被上訴人仍拒絕履行，伊不得已，於八十四年一月十日再以存證信函催告
被上訴人履約，逾期即解除契約，不另通知，被上訴人仍未為履行。伊依買賣契約第
六條關於保留解除權之約定，解除契約，自得依民法第二百五十條第一項、第二百五
十九條第一款、第二百六十條規定，請求返還價金及給付等額之違約金等情。求為命
被上訴人給付一百五十萬元並加計法定遲延利息之判決。
被上訴人則以：上訴人購買系爭房地之總價金為六百六十八萬元，其提出總價金六百
三十萬元之買賣契約書，係上訴人與伊之售屋小姐林敏卿勾串簽立，共謀詐害，伊不
承認。即使六百六十八萬元之契約，係為事後簽訂，亦屬契約更改，上訴人仍應依更
改後之金額繳款；縱伊對上訴人繳納之分期款，有受領遲延之情事，惟上訴人給付價
金義務並不因而消滅，嗣伊多次以存證信函向上訴人催繳，已表示伊願意受領，伊受
領遲延即告滌除；上訴人於伊催繳後，僅以存證信函稱：「請被上訴人查明應繳款項
後再聯絡」云云，亦未向伊提出給付。本件係上訴人違約未給付買賣價金，致伊不得
不解除契約，並非伊不願出賣等語。資為抗辯。
原審以：按代理權之限制及撤回，不得以之對抗善意第三人。但第三人因過失而不知
其事實者，不在此限。民法第一百零七條定有明文。上訴人與被上訴人之代理人林敏
卿訂立系爭房地買賣契約，總價金為六百三十萬元；而林敏卿係被上訴人委請代理銷
售系爭房地之人員，平時並持有被上訴人印章；同工地之其他房屋，亦均由林敏卿代
被上訴人銷售，林敏卿有代理被上訴人銷售系爭房地並簽約之權限。則被上訴人於授
權林敏卿銷售系爭房地之同時，縱有銷售價格之限制，揆諸前揭規定，既非上訴人所
得知悉，被上訴人亦不得以此對抗善意之上訴人，林敏卿本於代理人之地位，以被上
訴人名義與上訴人簽訂買賣價金六百三十萬元之買賣契約，自直接對被上訴人發生效
力。又兩造間就系爭房地成立買賣契約，其價金係上訴人所主張之六百三十萬元，或
被上訴人所抗辯之六百六十八萬元，雙方雖有所爭執；然兩造間，究僅存在一買賣契
約，而非二不同之買賣契約。被上訴人固否認上訴人所為價金係六百三十萬元之主張
，惟此僅止於否認價金為六百三十萬元而已，尚難據此推定被上訴人不願履行系爭房
地買賣契約。次按債權人就價金所為之過大催告，僅該超過部分不生效力，難謂就債
務人應給付部分亦不生催告之效力。查兩造主張系爭房地之價金，雖有六百六十八萬
元與六百三十萬元之別，但所指買賣標的物均為系爭房地，並無二致。被上訴人依價
金六百六十八萬元計算，向上訴人催繳分期價款，此項催告，就六百三十萬元價金範
圍內有催告之效力。再上訴人依約有先為價金給付之義務，且縱上訴人無先給付義務
，至少亦須同時履行，在上訴人未給付價金前，被上訴人可拒絕交付系爭房地並辦理
所有權移轉登記；且上訴人於催告被上訴人給付時，須已提出自己之給付，否則，該
催告即不生效力；上訴人始終未給付各期應繳款項，其於八十四年一月十日以存證信
函催告被上訴人交付系爭房地並辦理所有權移轉登記，自不生效力。被上訴人不負遲
延責任，上訴人自無契約之解除權。則上訴人主張：因契約解除後，被上訴人應返還
其已繳付價金及給付已繳價金同等數額之違約金云云，於法無據。因而將第一審所為
上訴人勝訴之判決廢棄，改判駁回上訴人之訴，經核並無違誤。查原審認上訴人就應
付之分期價金，有先為給付之義務，被上訴人之過大催告，就此範圍內有催告之效力
，而為上訴人不利之判斷，並無違背法令之可言。上訴人徒就原審取捨證據、認定事
實之職權行使，執詞指摘其為不當，求予廢棄，非有理由。
據上論結，本件上訴為無理由，依民事訴訟法第四百八十一條、第四百四十九條第一
項、第七十八條，判決如主文。
中      華      民      國    八十九    年      六      月      九      日
                              最高法院民事第三庭
                                  審判長法官  范  秉  閣
                                        法官  朱  建  男
                                        法官  許  澍  林
                                        法官  鄭  玉  山
                                        法官  陳  淑  敏
      右正本證明與原本無異
                                              書  記  官
中      華      民      國    八十九    年      六      月    二十七    日


司法院資訊處製作；財團法人民間司法改革基金會備份。
